【裁判字號】    98,審小抗,1
【裁判日期】    980227
【裁判案由】    損害賠償
【裁判全文】
台灣高雄地方法院民事裁定             98年度審小抗字第1號
抗  告  人  甲○○
上列抗告人因與相對人財政部國有財產局南區辦事處間請求損害
賠償事件，抗告人對於民國97年12月4日本院高雄簡易庭97年度
雄小字第5561號所為民事裁定提起抗告，本院裁定如下：
    主  文
抗告駁回。
抗告費用新台幣壹仟元由抗告人負擔。
    理  由
一、按訴訟標的於確定之終局判決中經裁判者，除法律別有規定
    外，當事人不得就該法律關係更行起訴，又起訴之訴訟標的
    為確定判決之效力所及者，法院應以裁定駁回，民事訴訟法
    第400 條第1 項、第249 條第1 項第7 款分別定有明文。次
    按民事訴訟法上所謂一事不再理之原則，即指同一事件已有
    確定之終局判決者而言，其所謂同一事件，乃同一當事人就
    同一法律關係而為同一之請求，若此三者有一不同，即不得
    謂為同一事件；又所謂既判力不僅關於其言詞辯論終結前所
    提出之攻擊防禦方法有之，即其當時得提出而未提出之攻擊
    防禦方法亦有之（最高法院19年上字278 號及51年台上字第
    665 號判例要旨參照）。
二、抗告意旨略以：抗告人之母前於民國41年間與屏東縣政府就
    坐落屏東縣車城鄉○○○段220 之6 地號、面積182 平方公
    尺之土地（下稱系爭土地）簽訂土地租賃契約，約定每月租
    金為新台幣（下同）1,289 元，嗣出租人變更為相對人，承
    租人變更為抗告人，承租面積及每月租金不變，抗告人按期
    繳納租金迄94年7 月間止，嗣因抗告人向相對人申請承購所
    占用之全部土地，經被告實際測量後，始告知系爭土地中14
    平方公尺部分因屬公共通行之巷道及水溝用地，不得承購，
    故就此14平方公尺之部分，相對人並未實際出租予抗告人使
    用，無所謂租約存在，惟相對人仍就此部分向原告收取54年
    、每月99.15 元之租金，致抗告人受有支出租金64,249元損
    害，自應負損害賠償之責。經相對人拒絕賠償，抗告人遂對
    之提起訴訟，經本院95年度雄小字第7501號、96年度簡上字
    第133 號、97年度再易字第3 號、97審再易字第4 號咸以抗
    告人在此14平方公尺部分土地上搭建遮雨棚使用為由，判決
    抗告人敗訴確定，惟相對人偽造抗告人在此14平方公尺部分
    土地上搭建遮雨棚之證據，致抗告人受終局敗訴判決確定，
    故相對人應賠償前程序訴訟費用及來回車馬費共14,239元（
    請求損害賠償部分，經原法院另於同日以同案號民事判決駁
    回）。前程序之標的為220 之6 地號土地，面積182 平方公
    尺，分割220 之28地號土地，面積14平方公尺；惟本案標的
    220 之6 地號土地，面積168 平方公尺，分割220 之28地號
    土地，面積14平方公尺，二案雖同一被告，但不同事實，前
    程序有租約，本案則無，原裁定不當，爰於法定期間內提起
    抗告請求廢棄原裁定云云。
三、經查：抗告人起訴主張之上揭事實，業經本院95年度雄小字
    第7501號民事判決原告之訴駁回後，抗告人不服提起上訴，
    復經本院以96年度簡上字第133 號民事判決上訴駁回確定，
    有各該民事判決在卷可稽，揆諸首揭條文及說明，本件之訴
    訟標的即屬前案確定判決之效力所及，抗告人就同一法律關
    係再行提起本件訴訟，縱其請求金額有所差異，仍有違反訴
    訟法上一事不再理原則；質言之，抗告人主張之不當得利事
    件所獲得之民事判決既已確定而有既判力，抗告人即不得對
    同一相對人基於同一法律關係再為同一請求。從而，本件抗
    告人起訴之請求違反民事訴訟法第249 條第1 項第7 款之規
    定，乃屬不得補正之事項，至為明灼，渠請求於法未合，應
    予駁回。
四、至抗告人雖主張前程序未調查其所指稱之租賃契約、遮雨棚
    等證據有無偽造之情事，且本件係主張無租約，前程序則有
    租約，自無所謂同一事件可言云云。惟依首揭條文及說明，
    所謂同一事件之認定，並無包含攻擊防禦方法之異同，即抗
    告人所主張契約、遮雨棚等是否有偽造之情事，與抗告人所
    提出之證據方法，尚與本案是否有違一事不再理之原則互不
    相涉，是抗告人既以同一相同事實，對同一相對人，均以民
    法不當得利法律關係而為請求，且經原法院與抗告人一再確
    認（見原法院卷宗頁30、59），殊屬同一事件甚明，故抗告
    人仍執此主張，洵非可採。
五、綜上所述，抗告人就同一不當得利之法律關係復提起本件訴
    訟，自為前案訴訟判決之既判力所及，是揆諸首揭條文及說
    明，其訴為不合法。原法院裁定駁回其訴，尚無不合，抗告
    意旨指摘原裁定不當，求予廢棄，為無理由，其抗告應予駁
    回。
據上論結，本件抗告為無理由，依民事訴訟法第436 條之32第3
項、第495 條之1 第1 項、第449 條第1 項、第95條、第78條，
裁定如主文。
中    華    民    國    98    年    2     月    27    日
                      民事第二庭
                          審判長  法  官  陳嘉惠
                                  法  官  秦慧君
                                  法  官  劉定安
正本係照原本作成。
本裁定不得再抗告。
中    華    民    國    98    年    2     月    27    日
                                  書記官  楊雅蘭


司法院資訊處製作；財團法人民間司法改革基金會備份。
